【裁判字號】    89,易緝,271
【裁判日期】    900329
【裁判案由】    詐欺
【裁判全文】
臺灣板橋地方法院刑事判決                        八十九年度易緝字第二七一號
    公  訴  人  臺灣板橋地方法院檢察署檢察官
    被      告  甲○○
    選任辯護人  莊鵬飛
右列被告因詐欺案件，經檢察官提起公訴（八十七年度偵字第七六六號），本院判決
如左：
    主  文
甲○○無罪。
    理  由
一、公訴意旨略以：被告甲○○於民國八十五年三月十八日與臺灣精銳科技股份有限
    公司（下稱臺灣精銳公司）簽訂蘆洲服務站契約後，於八十六年三月間起明知無
    支付能力，竟意圖為自己不法之所有，基於概括犯意，仍隱瞞前開事實，仍陸續
    向臺灣精銳公司進貨，並將公司佯稱：因為客票（即顧客向該公司購買前開貨物
    所交付之支票）收取不易，需要資金調度等理由，先以其為發票人、以彰化銀行
    南三重分行為付款人之支票共計新台幣（下同）一百萬零五千六百八十元，遽前
    開支票屆期均遭退票，又被告仍續於同年六月及七月向臺灣精銳公司進貨共計一
    百零四萬五千零八十八元，且並未支付任何之支票或客票，嗣經公司月結清算始
    悉上情。因認被告甲○○所為，係涉有刑法第三百三十九條第一項之詐欺取財罪
    嫌。
二、公訴人認被告甲○○涉有上開詐欺取財罪嫌係以：告訴人台灣精銳公司於偵查中
    之指述，而被告於八十六年三月間起所開立之支票以均無法兌現，仍隱瞞前開事
    實，利用公司給予服務站周轉方便允許開立個人支票之機會，繼續進貨等情，有
    被告不否認之蘆洲服務站與總公司往來記錄附卷可按，並有支票十一張、保證書
    一份在卷可資參酌，況被告雖稱：係因客戶退票云云，惟被告始終無法提供前開
    資料以供參酌，而被告亦無法解釋何以連續向公司進貨二個月，而未開立任何可
    資擔保之票據或金額之原因，仍續予進貨之原因等情，為其主要論據。訊據被告
    甲○○堅決否認詐欺取財之犯行，辯稱：因公司經營不順以致虧損，沒有詐欺對
    方之意，且有簽立本票，實無詐欺之意，純係因利潤和開銷無法平衡，純係民事
    糾紛，現已達成和解等語。
三、按犯罪事實應依證據認定之，無證據不得推定其犯罪事實，刑事訴訟法第一百五
    十四條定有明文，又告訴人之告訴，係以使被告受刑事訴追為目的，是其陳述是
    否與事實相符，仍應調查其他證據以資審認；且認定不利於被告之事實，須依積
    極證據，苟積極證據不足為不利於被告事實之認定時，即應為有利於被告之認定
    ，更不必有何有利之證據，最高法院五十二年台上字第一三００號判例及三十年
    上字第八一六號判例分別著有明文可資參照。經查：
   （一）按刑法第三百三十九條第一項詐欺罪之成立，以意圖為自己或第三人不法
         所有，以詐術使人將本人或第三人之物交付為要件。所謂以詐術使人交付
         ，必須被詐欺人因其詐術而陷於錯誤，若其所用方法，不能認為詐術，亦
         不致使人陷於錯誤，即不構成該罪。本件被告甲○○係告訴人台灣精銳公
         司福州服務店之負責人，為台灣精銳公司經銷機械手臂式取出機，雙方簽
         立有保證契約書，以買賣雙方之名義，就特定商品，在一定區域及期間，
         繼續交易，是被告實際係以自己名義及計算自告訴人購入商品轉售他人，
         需自負盈虧，其性質上應買賣契約，告訴人係基於買賣關係交付商品予被
         告，能否認為係因被告施用詐術使其陷於錯誤而交付財物，實有疑問。
  （二）次查，被告成為告訴人台灣精銳公司服務站之負責人時，曾簽立一票面金額
        為六百萬元之本票（未填載發票日期）予告訴人，作為擔保金，且曾以具有
        房地產資格之保證人謝卓文簽立保證規約予告訴人，此經被告陳明在卷，且
        為告訴人所不爭執，是縱使被告因經營不善造成虧損，致所交付之支票屆期
        未能兌現或無法按期給付貨款，被告及保證人仍需負清償之責，本件純屬民
        事債務清償問題，尚無證據證明被告有何施用詐術之行為。
  （三）再查，被告係自八十五年三月十八日即為告訴人之經銷商，迄至八十六年五
        月前被告所簽立之支票均能如期兌現，此業經告訴人公司營業部副總經理徐
        天鶴於另案偵查中證述在卷（見台灣板橋地方法院檢察署八十七年度偵字第
        七六六號偵查卷，八十七年二月十七日筆錄，被告答辯狀所附證物一），嗣
        因告訴人另於台北縣新莊市設立經銷處，造成同業競爭，而影響被告之銷售
        ，加以經濟不景氣及利潤未如想像，被告又需支付服務站之開銷及購屋貸款
        ，以致入不敷出，造成支票不能兌現一節，除據被告陳明外，亦有被告所提
        之開支明細表一份附卷可稽，經核均相符合，是亦無任何證據足資證明被告
        自始即有詐欺之犯意而簽發支票。
  （四）末查，被告於退票後現已與告訴人達成和解，除將所購之不動產交予告訴人
        處理，作為抵償債務之用，並先行清償一百萬元，餘款分五年六十期清償，
        每月償還一萬七千五百一十三元和解書及支票影本附卷足憑，足認被告亦有
        償還債務之誠意。此外，復查無其他積極確切之證據足資認定被告有何施用
        詐術及不法所有之意圖之犯行，既不能證明被告犯罪，依右開說明，自應依
        法為被告無罪之諭知。
據上論斷，應依刑事訴訟法第三百零一條第一項，判決如主文。
本案經檢察官毛有增到庭執行職務
中      華      民      國      九十      年      三    月    二十九    日
                                  臺灣板橋地方法院刑事第一庭
                                     法  官    胡  堅  勤
右正本證明與原本無異。
如不服本判決，應於判決送達後十日內，向本院提出上訴狀。
                                     書記官    劉  文  美
中      華      民      國      九十      年      三    月    二十九    日


司法院資訊處製作；財團法人民間司法改革基金會備份。
